臺灣臺南地方法院刑事裁定
111年度聲判字第48號
聲  請  人  劉素如
代  理  人  胡書瑜律師
被      告  林郁珍


上列聲請人因告訴被告詐欺案件，不服臺灣高等檢察署臺南檢察
分署檢察長111年度上聲議字第1304號駁回再議之處分（原不起
訴處分案號：臺灣臺南地方檢察署110年度偵字第2278號），聲
請交付審判，本院裁定如下：
    主  文
聲請駁回。
    理  由
一、按聲請人不服上級法院檢察署檢察長認再議為無理由而駁回
    之處分者，得於接受處分書後10日內委任律師提出理由狀，
    向該管第一審法院聲請交付審判。法院認為交付審判之聲請
    不合法或無理由者，應駁回之，刑事訴訟法第258條之1、第
    258條之3第2項前段分別定有明文。經查，本件聲請人即告
    訴人劉素如以被告林郁珍涉犯刑法第339條第1項之詐欺取財
    罪嫌，提起告訴，經臺灣臺南地方檢察署（下稱臺南地檢署
    ）檢察官為不起訴處分（110年度偵字第2278號）後，聲請
    人不服，聲請再議，經臺灣高等檢察署臺南檢察分署（下稱
    高檢署臺南分署）檢察長於民國111年8月11日以111年度上
    聲議字第1304號處分書駁回再議確定；再議駁回處分書於11
    1年8月19日寄存送達於聲請人住所之派出所，聲請人於聲請
    交付審判之10日不變期間內之111年8月25日委任律師具狀向
    本院聲請交付審判等情，有前揭不起訴處分書、再議處分書
    、送達證書及刑事聲請交付審判狀各1份在卷可稽，是本件
    聲請人提出本件交付審判之聲請，程序上並無不合。
二、告訴意旨略以：被告與聲請人係朋友關係，被告意圖為自己
    不法所有，基於詐欺取財之犯意，於107年4月3日中午12時
    許，在臺南市○○區○○路00號之地球咖啡店，向聲請人佯稱投
    資「大寶池公司」將有豐厚利潤為由，致聲請人不疑有他而
    陷於錯誤，將新臺幣（下同）70萬元交給被告。嗣因聲請人
    未收到投資所得，聲請人至此始知受騙。因認被告涉有刑法
    第339條第1項之詐欺取財嫌等語。
三、聲請交付審判意旨略以：
　㈠聲請人於教會活動與被告結識，於107年間，被告邀約聲請人
    出來見面，向聲請人佯稱投資大寶池公司，將有豐厚利潤，
    並聲稱其很多友人透過該投資案快速賺錢，已累積上千萬甚
    至億以上，透過高額之利息吸引聲請人及其他被害人參與投
    資。
　㈡被告邀約聲請人出來見面說明投資之制度及方案，並以優渥
    之利息誘惑聲請人進行投資，更承諾其會親自將利息領出交
    付予聲請人，藉此獲取大量投資款，並透過分享投資經驗等
    方式推介投資人加入，再從其中獲取獎金或高額紅利。因聲
    請人原即有投資理財之意願，又大寶池公司之投資方案之利
    率優渥，一時不察受被告欺騙而陷於錯誤，決定參與投資，
    交付被告70萬元之投資款項。
　㈢被告明知大寶池公司係基於新投資者之入場以吸收鉅額之投
    資款，實際上並未進行實質之商品銷售等行為，顯然無法如
    期給付投資利息及返還本金，竟刻意隱瞞前開事實，仍基於
    自己不法所有之意圖，向聲請人推銷大寶池公司之投資方案
    ，聲請人並因此給付投資款。衡情聲請人若知悉該投資案無
    法如期給付投資利息及返還本金，必不可能願意投入投資款
    ，可知被告係利用投資人相信被告有給付投資利息及返還本
    金之能力，以遂詐欺之行為，在收受高額之投資款後，即不
    斷撇清責任，辯稱其亦僅是投資會員，僅是一般投資人云云
    ，藉此推諉卸責。核被告所為係基於不法所有之意圖，對聲
    請人施以詐術，致聲請人陷於錯誤而交付投資款項，而受有
    財產上之損害，被告之行為應成立刑法第339條第1項詐欺取
    財罪，至為灼然。
　㈣被告已自承其確實收取聲請人70萬元之投資款項，然就前開
    投資款之金流流向，均未見被告說明，被告亦未提出有將投
    資款交付予大寶池公司之證明，可見被告究竟是否確實將聲
    請人之投資款用於投資，顯屬有疑。然原不起訴處分對上開
    主張及被告收取款項後之金錢流向均未調查，僅以被告有進
    行大寶池公司之相關投資行為，據此認為難認被告有何詐欺
    之行為，為被告不起訴處分，顯屬速斷，實有重大違誤甚明
    。
　㈤再觀被告於社群軟體Facebook（下稱臉書）上張貼其參與「
    佳興成長營」之貼文，及推廣「佳興成長營」的內容，然查
    ，此「佳興成長營」實係專門在教授學員如何從事吸金等詐
    騙行為，吸引眾多人士前往聽課，此有臉書之貼文可證，事
    實上，被告為「佳興成長營」之「會長」，可見被告對於違
    法吸金等詐欺手法極為熟稔，懇請鈞院明察。　
四、聲請人所提上開告訴，經臺南地檢署檢察官以110年度偵字
    第2278號為不起訴處分，嗣因聲請人不服而提起再議，經高
    檢署臺南分署檢察長以111年度上聲議字第1304號駁回再議
    而維持原偵查結果，不起訴處分及再議駁回處分理由略以：
　㈠不起訴處分意旨：
　⒈被告固不否認於107年4月3日中午12時許，在臺南市○○區 ○○
    路00號之地球咖啡店，有向聲請人收取70萬元，惟辯稱係投
    資大寶池公司等情；參酌被告亦確實提出聲請人加入大寶池
    公司之會員資格，且被告亦因認投資大寶池公司遭詐騙而提
    出詐欺等罪之告訴，亦經臺南地檢署檢察官偵查後於110年1
    2月23日以109年度偵字第19680號為不起訴處分，此有上開
    不起訴處分書1份在卷可考，足認被告確實有進行「大寶池
    」公司之相關投資行為，亦難認被告有何詐騙聲請人之行為
    。
　⒉按一般債權債務關係，不論起因於借貸、投資或其他法律行
    為，性質上均屬私法行為，而任何與金錢有關之交易或營 
    利活動，都有正常風險，事前選擇借貸或投資對象，預防或
     避免可能之交易損失，乃從事交易應具備之常識，聲請人
    既 已成年且屬有相當社會歷練之人，自當對於投資事項之
    風險 有足夠認知，亦可獨立判斷，顯見聲請人係經自由意
    志評估 風險後，考量可獲取之報酬利益，始同意自行投資
    或提供上 開金額款項予被告作為投資用途以賺取利益，是
    被告建議聲請人投資大寶池公司之行為，且其本身亦有投資
    ，並非刑法上所稱之詐術，而聲請人於從事投資當下，已明
    知投資之標的，此部分難認聲請人有何陷於錯誤之處，要難
    逕對被告為不利之認定。
　㈡再議駁回處分意旨：
　　被告此部分所為並不構成刑法第339條第1項之詐欺取財罪嫌
    ，已經原檢察官詳為查證，並於不起訴處分書中詳敘理由，
    已如上述，核無不合。再議意旨雖認被告涉有詐欺罪嫌，惟
    聲請人並未提出具體事證以供調查證明被告犯罪，其於再議
    狀所為指陳，要均屬原不起訴處分論述之範圍，自難徒憑其
    片面指訴或臆測之詞而遽入人罪，其執前詞指摘原處分不當
    ，洵無理由。
五、按法院認為交付審判之聲請不合法或無理由者，應駁回之，
    刑事訴訟法第258條之3第2項前段亦有明文。交付審判制度
    之主要目的在建立對於檢察官不起訴或緩起訴裁量權制衡之
    外部監督機制，法院僅就檢察官所為不起訴或緩起訴之處分
    是否合法適當加以審查，以防止檢察機關濫權。依此立法精
    神，同法第258條之3第3項規定法院審查聲請交付審判案件
    時「得為必要之調查」，其調查證據之範圍，自應以偵查中
    曾顯現之證據為限；參以同法第260條對於不起訴處分已確
    定或緩起訴處分期滿未經撤銷者得再行起訴之規定，其立法
    理由說明該條所謂不起訴處分已確定者，包括「聲請法院交
    付審判復經駁回者」之情形在內，是前述「得為必要之調查
    」，其調查證據範圍，更應以偵查中曾顯現之證據為限，不
    得就告訴人新提出之證據再為調查，亦不得蒐集偵查卷以外
    之證據，否則，將與刑事訴訟法第260條之再行起訴規定，
    混淆不清。再為避免法官權限之過度擴張，因而壓縮檢察官
    之控訴權限，甚至形成法官兼任檢、審角色之「新糾問制」
    ，法院對於聲請交付審判案件之審查，應限於檢察官不起訴
    處分是否違法。質言之，如檢察官係依據刑事訴訟法第252
    條規定予以不起訴處分者，應審查該處分是否符合該條各款
    之規定；若係依據同法第253條規定為不起訴處分者，則應
    審查該處分是否有裁量逾越或裁量濫用之情形。至於檢察官
    據以不起訴處分之基礎事實，則非法院應行介入審查之對象
    ，蓋法院裁定交付審判之前提，乃該案件已經跨越起訴門檻
    ，亦即在偵查卷內所存證據，已符合刑事訴訟法第251條第1
    項規定檢察官應提起公訴之情形，否則，縱或法院對於檢察
    官所認定之事實有不同判斷，惟該案件必須繼續偵查始能判
    斷應否起訴者，即該案件並未存有應起訴之犯罪事實及理由
    ，而未到達起訴門檻時，因交付審判審查制度並無如同再議
    救濟制度，得為發回原檢察官續行偵查之設計，法院仍應依
    據現行刑事訴訟法第258條之3第2項前段規定，以聲請無理
    由裁定駁回。是法院於審查交付審判之聲請有無理由時，除
    認為不起訴處分書所載理由違背經驗法則、論理法則或其他
    證據法則外，不宜率予裁定交付審判。又刑事訴訟法第251
    條第1項亦規定：「檢察官依偵查所得之證據，足認被告有
    犯罪嫌疑者，應提起公訴」，其所謂「有犯罪嫌疑」之起訴
    條件，雖不以確能證明被告犯罪，而毫無合理懷疑之有罪判
    決之確信為必要，惟仍須依偵查所得之證據資料，足認被告
    有受有罪判決之高度可能，始足當之。　　
六、本件理由除援引原不起訴處分意旨、原再議駁回處分意旨外
    ，補充如下：　
　㈠按刑法第339條第1項詐欺罪之成立，以意圖為自己或第三人
    不法所有，以詐術使人將本人或第三人之物交付為要件，所
    謂以詐術使人交付，必須被詐欺人因其詐術而陷於錯誤，若
    其所用方法，不能認為詐術，亦不致使人陷於錯誤，即不構
    成該罪（最高法院46年台上字第260號判決先例意旨參照）
    。又任何與金錢有關之私法行為，本即存有一定程度之風險
    ，除交易之一方於行為時，另曾使用其他不法之手段，否則
    不得僅因嗣後未獲得完全之清償，而推斷另一方於交易時，
    有陷於錯誤之情形（最高法院111年度台上字第3465號判決
    意旨參照）。
　㈡聲請人雖主張被告向其佯稱投資大寶池公司將有豐厚利潤為
    由，使其陷於錯誤，交付70萬元給被告等語。惟查，聲請人
    有加入大寶池公司而取得會員資格，並由被告擔任經手人，
    有聲請人之大寶池公司會員資料1張在卷可佐（警卷第85頁
    ）。參考前述說明，投資必然存在風險，高利潤通常伴隨高
    風險，為一般人普遍知悉之事，本案尚難僅憑聲請人之指訴
    及聲請人係透過被告投資大寶池公司，逕認被告有何施用詐
    術，使聲請人陷於錯誤並交付財物之情事。又被告因認其投
    資大寶池公司遭詐欺而對張智偉、戴可佳等人提出告訴，經
    臺南地檢署檢察官以109年度偵字第19680號對張智偉、戴可
    佳等人為不起訴處分乙節，有該不起訴處分書1份在卷可佐
    ，足見被告本身亦為大寶池公司之投資者，其地位可能與聲
    請人相似，自無法率以詐欺取財罪責相繩。
　㈢至於聲請人於聲請交付審判後始具狀提出投資大寶池公司之
    其他被害人分享被騙經歷文章、被告於臉書貼文數則等證據
    。惟參考前揭說明，法院於交付審判案件調查證據之範圍應
    以偵查中曾顯現者為限，不可就新提出之證據再為調查，亦
    不可蒐集偵查卷以外之證據。是以，聲請人所提上開資料，
    無法作為本件交付審判之證據，附此敘明。　　
七、綜上所述，臺南地檢署檢察官110年度偵字第2278號不起訴
    處分書、高檢署臺南分署檢察長111年度上聲議字第1304號
    處分書，既已調查偵查卷內所存證據，並敘明所憑證據及判
    斷理由，經本院調閱卷證核閱無訛，且原處分所載證據取捨
    及事實認定之理由，亦均無違背經驗法則或論理法則之情事
    ，是臺南地檢署檢察官及高檢署臺南分署檢察長以被告犯罪
    嫌疑不足，予以不起訴處分及駁回再議之聲請，於法並無不
    合。聲請人仍執前詞，聲請交付審判，指摘原不起訴處分及
    駁回再議聲請之理由不當，參考上開說明，並無法使本院達
    到「足認被告有犯罪嫌疑」檢察官應提起公訴之情形。故本
    件交付審判之聲請為無理由，應予駁回。
八、依刑事訴訟法第258條之3第2項前段，裁定如主文。　　
中　　華　　民　　國　　111 　年　　9 　　月　　27　　日
           　　　 刑事第十五庭  審判長法  官　周宛瑩
                                　　　法　官　黃鏡芳
　　　　　　　　　　　　　　　　　  　法　官　張郁昇
以上正本證明與原本無異。
不得抗告。
　　　　　　　　　　　　　　　　　　　書記官　陳冠盈
中　　華　　民　　國　　111 　年　　9 　　月　　27　　日